【裁判字號】    99,交聲,2396
【裁判日期】    990714
【裁判案由】    聲明異議
【裁判全文】
臺灣臺中地方法院交通事件裁定        99年度交聲字第2396號
原處分機關  交通部公路總局臺中區監理所豐原監理站
異  議  人
即受處分人  甲○○
上列異議人因違反道路交通管理處罰條例案件，對於交通部公路
總局臺中區監理所豐原監理站中華民國九十九年六月七日所為之
裁決（豐監稽違字第裁六三－ＨＤ0000000號裁決書）聲
明異議，本院裁定如下：
    主  文
異議駁回。
    理  由
一、原處分意旨略以：受處分人即異議人甲○○（以下簡稱受處
    分人）於民國九十九年三月二十三日０時二十五分許，駕駛
    車牌號碼ＯＴ─七五五七號自用小客車，行經臺中縣新社鄉
    ○○路與東新路口處，因「拒絕酒精測試」之違規，經臺中
    縣警察局東勢分局新社分駐所依違反道路交通管理處罰條例
    第三十五條第四項規定當場舉發。受處分人於九十九年四月
    十二日郵寄申訴書提出申訴，經轉舉發單位函覆略以：「執
    法過程並無不當」等語，本所遂於九十九年六月七日，以豐
    監稽違字第裁六三─ＨＤ0000000號裁決書，裁處受
    處分人罰鍰新臺幣六萬元，並吊銷駕駛執照，三年內禁考等
    語。
二、聲明異議意旨略以：受處分人當天沒有喝酒，僅是從朋友住
    處開車回家，開車途中停留在三角公園遛狗，等狗上車後隨
    即駛離，開車時無忽快忽慢不穩之情事，詎料警察緊跟在後
    ，並尾隨到家，且未表示要對伊施以酒測，那天警察把伊從
    車上拉下來的時候，伊還有問警察是何原因，警察說伊滿臉
    通紅，但伊並沒有滿臉通紅。之後警察強拉伊下車後，伊掙
    脫後往外走開，警察也未攔阻，也沒有開紅單令伊簽收，且
    警察把伊停在自家騎樓下的車子吊走，警察情緒性辦案，態
    度不善。又兩位執勤員警對於本事件處理態度不一致，何以
    兩位員警於違規通知單蓋章後，其中警員林建雄的部分又劃
    掉，且員警沒有充分證據，所述情節又與事實諸多不符，沒
    有口供、筆錄，也未酒測或抽血檢驗，竟為如此嚴厲之處分
    ，爰聲明異議等語。
三、按「汽車駕駛人，駕駛汽車經測試檢定有下列情形之一者，
    處新臺幣一萬五千元以上六萬元以下罰鍰，並當場移置保管
    該汽車及吊扣其駕駛執照一年；因而肇事致人受傷者，並吊
    扣其駕駛執照二年；致人重傷或死亡者，吊銷其駕駛執照，
    並不得再考領：一、酒精濃度超過規定標準。二、吸食毒品
    、迷幻藥、麻醉藥品及其相類似之管制藥品。」、「汽車駕
    駛人拒絕接受第一項測試之檢定者，處新臺幣六萬元罰鍰，
    並當場移置保管該汽車及吊銷該駕駛執照；如肇事致人重傷
    或死亡者，吊銷該駕駛執照，並不得再考領。」，道路交通
    管理處罰條例第三十五條第一項、第四項分別定有明文；復
    按「汽車駕駛人，曾依第二十九條第四項、第三十條第三項
    、第三十五條第三項前段、第四項前段、第三十七條第三項
    、第四十三條、第六十一條第一項第三款、第四款後段規定
    吊銷駕駛執照者，三年內不得考領駕駛執照；汽車駕駛人駕
    駛營業大客車，曾依第三十五條第二項規定吊銷駕駛執照者
    ，四年內不得考領駕駛執照。」，道路交通管理處罰條例第
    六十七條第二項亦著有明文。上揭立法意旨，係因人飲酒後
    注意力、反應力均較常人為低，若駕車上路，對路上其他汽
    車或行人之生命、身體安全均存有危險性，故特立法嚴禁酒
    後駕車，以保障路上過往車輛及行人之法益，並課予汽車駕
    駛人有接受酒精濃度測試檢定之義務，便利測試檢定作業之
    及時順利實施，以取得客觀正確之判測結果，進而防免可能
    產生之交通事故，是汽車駕駛人遇有警員測試檢定，即應配
    合受檢，不得以任何理由拒絕或拖延，否則即屬違反上開規
    定，應受裁罰。又按道路交通管理處罰條例第三十五條授權
    員警實行酒精濃度測試之規定，乃基於員警執行交通稽查勤
    務之必要性所設，員警固然不能毫無理由對路人實施酒測，
    然只要依據相關事實而有相當理由足認駕駛人有酒後駕車可
    能性，其發動門檻即已足備。
四、經查：
(一)本件受處分人於上開時間、地點，駕駛車號ＯＴ─七五五七
    號自用小客車，經臺中縣警察局東勢分局新社分駐所警員謝
    郁琛，以其「拒絕酒精測試」，依違反道路交通管理處罰條
    例第三十五條第四項規定當場舉發。嗣經原處分機關於九十
    九年六月七日，以豐監稽違字第裁六三－ＨＤ000000
    0號裁決書，裁處受處分人罰鍰新臺幣六萬元，並吊銷駕駛
    執照，三年內禁考等情，有前揭舉發違反道路交通管理事件
    通知書、臺中縣警察局東勢分局九十九年四月二十九日中縣
    東警交字第０九九０００五二四０號函及原處分機關裁決書
    各一份附卷可參。受處分人於上開時、地駕駛上開自小客車
    經攔檢，嗣因明示拒絕接受酒精濃度測試，經員警開單舉發
    等事實，應堪認定。
(二)又證人即本件舉發員警謝郁琛到院具結證稱：「當天我是與
    另一名同事，是在九十九年三月二十二日，當日是二十二至
    二十四時的巡邏勤務，我們是在新社鄉○○路與興安路口，
    那邊有一個三角路口，中間有一個小公園，旁邊看到壹台白
    色的車，副駕駛座的車門半開，覺得可疑，那時還沒有開警
    示燈，就前往盤查，發現駕駛座有一名男性，我說先生請出
    示證件，駕駛那時坐在車上，我走到他車駕駛座旁邊，我沒
    有敲玻璃，我有大聲跟他講話，我叫他出示證件，他跟我回
    答說沒有，然後就讓小狗上車，就發動引擎就開車了，我就
    馬上開警示燈，廣播叫前方ＯＴ─七五五七號車靠邊接受盤
    查，他完全置之不理，繼續往前開，我們就尾隨，看到受處
    分人開車忽停忽慢，有煞車，他開車要左轉也沒有打方向燈
    ，我們還閃避他，我們跟了他三、五百公尺，還是在目視的
    範圍內，最後他停車的位置，是在他家前，他把車子開進他
    家騎樓裡面，我們就下車要求他出示證件，他還是不肯出示
    證件，他完全不肯配合，當時社區的居民已經都起來，我們
    有跟他對話，他車窗有搖下來，我們看到他臉部泛紅，有酒
    味，所以我們就要求他接受酒測，並出示證件，受處分人都
    拒絕配合，他就賴在車上不下來，我一下車我就用我的錄音
    筆開始錄音，中間錄音筆沒有電，到受處分人到他家之後我
    就開錄影機開始錄，我都有錄到，都有錄到聲音，但是到受
    處分人家樓下就很清楚，我檢附的光碟，我與受處分人的對
    話大部分都有錄到。後來受處分人拒絕酒測，我們就只好開
    單，而且我們與受處分人攀談的過程中，他承認他有喝酒，
    他說他那天參加喜宴，有喝酒，他說他有休息以後再開，但
    是受處分人還是拒絕酒測，所以我們就依法舉發，我們叫受
    處分人下車，受處分人都拒絕下車，之後受處分人有叫他朋
    友來，他朋友也有勸他下車，但是受處分人都不下車，後來
    受處分人搖下車窗，我們就以強制力把受處分人拉下車，舉
    發通知單受處分人一直拒簽」等語證述甚詳。足見員警係於
    執行巡邏勤務時，親眼目睹車牌號碼ＯＴ─七五五七號自小
    客車行駛中忽停忽慢，有駕車不穩之狀態，又於尾隨受處分
    人至其家門口後，與受處分人搖窗對話時，發現其臉部泛紅
    ，且身上散發酒味，經研判有酒後駕車徵兆，乃請受處分人
    施以酒精濃度測試檢定，復參以受處分人前開駕駛行為與攔
    檢過程亦有時間緊接、地點密切、行為關連之情況下，員警
    於攔檢後欲對受處分人實施酒精濃度測試檢定，即非無正當
    、合理懷疑之事實基礎下所為，是值勤警員當日係依據客觀
    之事實而有相當理由認受處分人有易生危害之不安全酒後駕
    駕車行為，其尾隨其至家門口攔停受處分人，並對之施以酒
    精濃度測試，並無違法及不當之處，依法受處分人即應接受
    酒精濃度測試檢定至明。另經本院依職權勘驗當日執勤員警
    即證人謝郁琛提供之取締現場錄音、錄影光碟後（光碟內共
    有四個影音檔案，內容如附表所示），認證人謝郁琛舉發過
    程之錄音、錄影與其上揭所述情節大致相符，此有上開錄音
    、錄影光碟附卷可考，是本件員警蒐證、攔停、舉發過程，
    堪認符合目的性及必要性，且受處分人遭警攔檢後並未配合
    警方進行酒精濃度之測試等情屬實，則受處分人以其無飲酒
    行為，故無須接受酒測之詞置辯，要屬卸責之詞，不足採信
    。
(三)至受處分人異議理由中關於質疑違規通知單警員林建雄部分
    有劃掉等情云云，然據本件舉發之員警即證人謝郁琛於本院
    訊問時證稱：其當日係與另一名同事在場舉發等語，是其既
    於現場依據其所見聞受處分人拒絕酒測單之情狀而開出本件
    「拒絕酒精測試」之違規通知單，並經受處分人向其表明拒
    絕簽收該該違規通知單，則開單員警謝郁琛所見之客觀事實
    自屬親眼目睹受處分人拒絕接受酒測，是以本件違規通知單
    填單人欄位雖有劃掉林建雄，然本件開單舉發之違規事實係
    舉發員警即證人謝郁琛就其所目睹受處分人「拒絕酒精測試
    」之客觀事實開單舉發，故其適法性亦無疑義。況員警為維
    持交通秩序，依法執行職務之公務員，立場應是客觀公正，
    且參之受處分人於本院訊問時亦陳稱：不認識證人謝郁琛等
    語，衡情，證人謝郁琛當無甘冒偽證罪之處罰而為上揭不實
    之證述，是證人謝郁琛於具結後所為之證述已足擔保其真實
    性及憑信性，又本院經查亦無任何證據足資證明執勤警員有
    捏造事實、違法取締之情事，則執勤警員本其維護交通秩序
    、安全職責所為之當場舉發，堪信與實情相符。故受處分人
    確有本件違規之情事，即堪認定。至受處分人雖於異議狀中
    載明證人陳景雄、黃通秀，然受處分人並為陳明該二證人與
    本件之關連性，且因本件舉發員警並無違誤之處，已如上述
    ，則本院自無再予以訊問證人陳景雄、黃通秀之必要，附此
    敘明。
(四)末按駕駛人有接受酒精濃度測定之義務，拒絕接受測試之檢
    定者，處新臺幣六萬元罰鍰，並當場移置保管該汽車及吊銷
    該駕駛執照，此為道路交通管理處罰條例第三十五條第四項
    所明定，是本件員警對有濃厚酒味之受處分人，依道路交通
    管理處罰條例第三十五條第四項之規定，要求為酒精濃度之
    測定，並於受處分人拒絕酒精濃度測試後，因慮及受處分人
    仍在酒測值超過規定標準之情狀下，為免受處分人可能繼續
    駕駛車輛造成受處分人己身及大眾用路人之交通往來安全，
    依同條例第三十五條第四項之規定，當場移置保管受處分人
    所有之前開車輛，於法均無不合，附此敘明。
五、綜上所述，足認受處分人確有於上述時、地，拒絕接受酒精
    濃度測試檢定之違規事實，故受處分人上開所辯，尚無可採
    。原處分機關所為之處分，並無違法不當，本件異議為無理
    由，應予駁回。
六、據上論斷，應依道路交通管理處罰條例第八十七條第二項、
    道路交通案件處理辦法第十九條，裁定如主文。
中    華    民    國    99    年    7     月    14    日
                  交通法庭    法  官  王世華
以上正本證明與原本無異。
如不服本裁定應於送達後5日內向本院提出抗告狀(應附繕本)並
敘述抗告之理由。
                              書記官  蕭訓慧
中    華    民    國    99    年    7     月    14    日
附表：
┌─────┬─────────────────────┐
│ 影音片段 │光碟內容摘要                              │
│(時間長度 │                                          │
│）        │                                          │
├─────┼─────────────────────┤
│第一段    │員警：來，先生你的證件借我看一下。        │
│錄音檔    │受處分人：（語意不清）                    │
│（1分28秒)│員警：前面的LT-7557麻煩靠邊停車（用擴音器 │
│          │）。                                      │
│          │員警：我有錄影。                          │
│          │（錄音過程伴隨汽車喇叭與警車警笛鳴響聲）  │
├─────┼─────────────────────┤
│第二段    │員警：你都不停車。麻煩你證件給我看。      │
│錄音檔    │受處分人：（語意不清）                    │
│(12秒)    │                                          │
├─────┼─────────────────────┤
│第三段    │員警：甲○○先生，現在時間是99年3月22日， │
│錄影檔    │12點15分，做第二次宣告，告知你配合我們實施│
│(33秒)    │酒測，你現在以消極的態度不配合我們實施酒測│
│          │，現在是第二次，跟你宣讀第二次了。        │
│          │（影像畫面：受處分人不回應員警的權利告知，│
│          │牽狗隨處走動，低頭看手機）                │
├─────┼─────────────────────┤
│第四段    │（影像畫面：受處分人牽狗站立，低頭看手機）│
│錄影檔    │                                          │
│(2秒)     │                                          │
└─────┴─────────────────────┘

司法院資訊處製作；財團法人民間司法改革基金會備份。
